臺灣桃園地方法院刑事判決　　　　　　　　　　　　　九十年度易字第二四七六號
　　公　訴　人　臺灣桃園地方法院檢察署檢察官
　　被　　　告　戊○○
右列被告因毀損案件，經檢察官提起公訴（九十年度偵字第六七二號），本院判決如
左：
    主  文
戊○○無罪。
    理  由
一、公訴意旨略以：被告戊○○於民國八十九年六月下旬某二日，因承租其岳母丙○○所有坐落桃園縣大溪鎮○○○段下田心子小段第一五四號土地經營「大溪幼稚
    園」之告訴人丁○○自八十九年一月起拒付租金等糾葛一事，竟憤而鋸斷丁○○
    種植於該園之大榕樹三棵（其中一棵鋸斷半棵）。足以生損害於丁○○，因認被
    告涉有毀損之罪嫌。
二、按犯罪事實應依證據認定之，無證據不得推定其犯罪事實，又不能證明被告犯罪
    者，應諭知無罪之判決，刑事訴訟法第一百五十四條、第三百零一條第一項分別
    定有明文。且認定不利於被告之事實，須依積極證據，苟積極證據不足為不利於
    被告事實之認定時，即應為有利於被告之認定，更不必有何有利之證據，最高法
    院三十年上字第八一六號著有判例。另依最高法院七十六年台上字第四九八六號
    判例意旨，認定犯罪事實所憑之證據，雖不以直接證據為限，間接證據亦包括在
    內；然而無論直接或間接證據，其為訴訟上之證明，須於通常一般之人均不致有
    所懷疑，而得確信其為真實之程度者，始得據為有罪之認定，倘其證明尚未達到
    此一程度，而有合理之懷疑存在時，即無從為有罪之認定。
三、公訴人認被告涉有右揭犯行，無非係以告訴人丁○○之指訴、證人甲○（丁○○
    之夫）之證述、土地租約影本、現場照片等為據。惟訊之被告戊○○堅決否認有
    毀損之犯行，辯稱：前開樹木並非伊所鋸等語。經查：
（一）告訴人丁○○於偵訊及本院訊問時均陳稱：伊並未親見被告鋸樹之情，是其指
      訴顯不足作為不利於被告之證明；另卷附之土地租約影本及現場照片僅足證明
      告訴人丁○○向地主丙○○承租桃園縣大溪鎮○○○段下田心子小段第一五四
      號土地及前述種植於大溪幼稚園園內之三顆榕樹被鋸之事實，亦顯不足作為認
      定被告有毀損前開樹木之證明，核先敘明。
（二）告訴人之夫甲○雖證稱伊有親見被告以手鋸鋸斷前揭樹木云云，惟其為告訴人
      之夫，與告訴人關係密切，其證詞須嚴格檢驗，必其陳述並無瑕疵，且就其他
      方面調查，又與事實相符，始足採為認定被告為有罪之基礎。
  １、證人甲○於九十年一月五日第一次偵訊時證稱：「我約於八十九年六月中旬親
      見戊○○『連續二天，早上與下午去鋸，在鋸二棵樹，及鋸一棵樹鋸到一半』
      ，是用一般手工鋸的，只他一人」云云（見九十年度偵字第六七二號卷第四頁
      背面）；另其於九十年二月十四日偵訊時亦證稱：「確定是戊○○鋸的，從早
      鋸到晚上，至少有二天」云云（見同上偵卷第十二頁）；惟其嗣於九十年三月
      二十八日偵訊時卻證稱：「親見戊○○搭梯子用手在鋸小樹幹，當時母幹還在
      ，『只見過一次，在下午三時多左右，更正我看見是在鋸第三棵枝幹』，另二
      棵母幹已被鋸斷，且小樹幹一併鋸成一截一截，第三棵只鋸上面，下面還在，
      還有一層樓高，且枝幹只鋸靠學校那邊」云云（見同上偵卷第二十一頁背面）
      ；迨於本院訊問時又證稱：「我只看到一次，是在約八十九年六月底的『一個
      早上九點左右』」、「有二棵已完全鋸掉，第三棵他正鋸到一半」、「（問：
      為何跟檢察官說你有看到他在鋸二棵樹？）我有看到那二棵樹倒了之後，他在
      鋸那二棵樹的樹幹，是在我看到他在鋸第三棵樹後約一、二天，我又看到他在
      鋸那二棵倒下的樹幹，鋸成一截一截的，也是用之前我看到的手鋸在鋸」云云
      （見本院九十一年二月二十六日訊問筆錄），徵諸其上述證詞，已有多處矛盾
      齟齬之處，顯有瑕疵。
  ２、本院於九十一年三月二十五日會同告訴人、被告、大溪鎮林務局大溪工作站人
      員乙○○至大溪幼稚園現場履勘，首先勘驗證人甲○於本院證稱其親見被告以
      手鋸所鋸之第三棵樹之枝幹，經目視觀之該樹枝被切斷之橫切面尚稱平整，而
      鑑定證人乙○○亦證稱：伊經驗判斷，較大可能性是以「小鏈鋸」一氣呵成鋸
      斷等語，有本院九十一年三月二十五日勘驗筆錄附卷可稽，足見證人甲○所述
      其親見被告係以「手鋸」鋸斷云云，與事實應有不符。至另二棵樹於本院履勘
      時，因距告訴人指述被告鋸斷之時間（八十九年六月間）已時隔一年多，該二
      樹已長出茂盛之新枝芽，無法看出原來樹幹切面之狀況，惟在幼稚園地上留有
      該二樹被鋸斷成一截截之樹幹，其中一截樹幹有一較深之「切痕」，鑑定證人
      乙○○證稱那是以鏈鋸所造成等情，亦有前開勘驗筆錄及勘驗照片多幀在卷可
      佐，是堪認證人甲○證稱伊看到被告以「手鋸」將前二棵被鋸下的樹幹鋸成一
      截一截的，亦與事實不符。
  ３、桃園縣警察局大溪分局南雅派出所警員雖曾出具報告謂：「本所員警會同林務
      局大溪段至大溪鎮○○○路一九四之一號大溪幼稚園勘察園內三棵樹是用何種
      工具毀損，經林務局察看，園內三棵樹是用鏈鋸及手鋸兩種工具鋸斷」云云（
      註：其後並附警員對證人乙○○所製作之警訊筆錄），惟經本院訊之證人乙○○證稱：伊當時未至現場，派出所警員僅拿樹幹給伊看，伊只是告訴警員，如
      果是徑級較大者，依經驗需以鏈鋸鋸較省力，且表面較光滑，鋸屑較粗，如果
      是徑級小者，以手鋸鋸斷即可，伊當時並未就警員拿的樹幹作判斷是用鏈鋸或
      手鋸所鋸等語（見本院九十一年三月二十五日訊問筆錄），是足證前開警員所
      出具之報告並不具任何證據能力。
（三）此外，復查無其他積極證據，足證被告有前開公訴人所指述之毀損犯行，自不
      能證明其犯罪，應為無罪判決之諭知。
據上論斷，應依刑事訴訟法第三百零一條第一項，判決如主文。
本案經檢察官何祖舜到庭執行職務
中        華        民        國      九十一    年    六      月  十二  日
                                  臺灣桃園地方法院刑事第六庭
                                          法  官   林  曉  芳
右正本證明與原本無異。
如不服本判決，應於判決送達後十日內向本院提出上訴狀( 應附繕本 )，上訴於
臺灣高等法院。
                                          書記官   巫  孟  蓉
中        華        民        國      九十一    年    六      月  十三  日
